【裁判字號】    99,簡上,389
【裁判日期】    991216
【裁判案由】    損害賠償等
【裁判全文】
臺灣臺北地方法院民事判決             99年度簡上字第389號
上  訴  人  萬鴻水電工程有限公司
法定代理人  李木棋
被  上訴人  內政部
法定代理人  江宜樺
訴訟代理人  李富祥律師
上列當事人間請求損害賠償等事件，上訴人對於中華民國99年 4
月20日本院臺北簡易庭99年度北簡字第582 號第一審判決提起上
訴，本院於99年12月2日言詞辯論終結，判決如下：
    主      文
上訴駁回。
第二審訴訟費用由上訴人負擔。
    事實及理由
一、被上訴人起訴主張：
  (一)上訴人參加被上訴人之「辦公室空間插座電源改善工程案」
    （下稱系爭工程）投標，以契約價金新臺幣（下同）1,040,
    000元得標，兩造並於民國98年5月18日簽訂採購契約（下稱
    系爭契約）。依系爭契約第7條第1項約定，上訴人應於簽約
    日起7 日內開工，並於開工之日起60日曆天內全部完工。上
    訴人嗣於98年5 月25日來函報開工，並依其陳報之「施工預
    定進度表」載明於98年7 月23日前完工。惟上訴人申報開工
    後，遲未提送相關施工計畫、施工圖說、品質計畫及設備材
    料規格資料供審查，監造單位青正電機冷凍空調技師事務所
    （下稱青正事務所）及被上訴人乃通知上訴人儘速依系爭契
    約第11條工程品管相關規定辦理資料送審事宜。上訴人經通
    知後雖提送資料交青正事務所審查，然經審查後因送審資料
    中之設備材料、施工圖說及安裝工程綜合保險，與施工規範
    及系爭契約內容不符，青正事務所即函覆請其依修正意見表
    內容進行修正並於文到3 日內再送審查。但上訴人並未依審
    查意見辦理補正，屢經被上訴人及監造單位函催依約履行，
    被上訴人並於98年7 月17日召開工程進度檢討會，上訴人亦
    派代表與會，會中決議系爭工程進度已落後達90% ，距離契
    約完工期限98年7月23日僅餘6日，故要求上訴人儘速完成資
    料修正進場施工，並於98年7 月21日檢送會議紀錄予上訴人
    。惟上訴人仍未改善補正，僅委任律師發函請求儘速核定規
    格。監造單位於98年7 月24日函覆上訴人，其補正之資料與
    98年6 月30日送審資料相同，並未依監造單位修正意見辦理
    補正。因上訴人落後工程進度達100%，且顯無履約之誠意，
    被上訴人乃於98年7月29日函覆上訴人委任律師將依98年7月
    17日會議案由二之決議事項辦理。被上訴人於98年8 月13日
    發函通知上訴人解除契約，上訴人於8 月21日收受解約通知
    函。
  (二)依系爭契約第17條第1 項約定，廠商如未依照契約規定期限
    完工，應按逾期日數，每日依契約價金總額千分之5 計算逾
    期違約金。系爭工程應於98年7月23日完工，自7月24日起算
    逾期，至8 月21日解除契約為止，共逾期29日，被上訴人得
    向上訴人請求違約金150,800 元（1,040,0005/1,00029
    ）。另系爭契約第21條第1項第5款及第11款約定，因可歸責
    於廠商之事由，致延誤履約期限，情節重大者，或者廠商未
    依契約規定履約，自接獲機關書面通知次日起10日內或書面
    通知所載較長期限內，仍未改正者，被上訴人得以書面通知
    上訴人解除契約。本件上訴人延誤工期達100%，且無履約誠
    意，其情節重大，且經被上訴人及監造單位多次函催、開會
    討論，仍未辦理補正進場施工，因此被上訴人通知上訴人解
    除契約。再依同條第4 項約定，契約經依第1款（應為第1項
    ）規定或因可歸責於廠商之事由致終止或解除者，機關得依
    其所認定之適當方式，自行或洽其他廠商完成被終止或解除
    之契約；其所增加之費用及損失，由廠商負擔。經查，被上
    訴人辦理系爭工程採購，係因用電安全的考量有其重要性，
    上訴人違約經被上訴人解除契約後，被上訴人就同一採購案
    另行辦理招標，由訴外人奇力電力系統服務股份有限公司（
    下稱奇力公司）以1,103,435 元得標，為此被上訴人須多支
    付工程款63,435元（1,103,435－1,040,000＝63,435），此
    項增加之費用及損失，自得依上開約定向上訴人求償。綜上
    ，被上訴人依系爭契約第17條請求上訴人給付違約金150,80
    0元、依第21條第4項請求賠償63,435元之費用及損失，總計
    為214,235元。
  (三)上訴人雖辯稱其已依系爭契約及施工規範送審相關文件，係
    因青正事務所不予核定施工計畫書始導致無法施作云云，惟
    查被上訴人招標文件附有標單，標單上記載使用之材料為「
    SQ-D/GE/CH/同等品」，因施工現場為SQUARE-D 之BUSWAY，
    為避免不相容及後續衍生問題，故設備材料選用以SQ-D廠牌
    為主，並選用同等級之GE及CH為共同參考廠牌，同時於標單
    中加註同等品字樣。上訴人則依標單製作單價分析表提出做
    為投標之用，於得標後列為契約之一部分，而上訴人公司提
    出之單價分析表，亦載明提供之設備材料為「SQ-D/GE/CH或
    同等品」，顯無指定廠牌之意。然上訴人送審之資料中，無
    熔絲開關設備材料並非單價分析表所記載之「SQ-D/GE/CH或
    同等品」，且未依照政府採購法施行細則第25條規定，提出
    同等品之廠牌、價格及功能、效益、標準或特性等相關資料
    ，以供審查。另上訴人提出之施工材料，不符合施工規範第
    二章無熔絲開關及插入式箱體第2 條第(6)項之規定，經審查
    技師多次通知修改再送審，惟上訴人均未依通知修改送審，
    至完工期限屆至時仍未送審通過進場施工。上訴人於得標後
    ，若需時間訂製SQ-D廠牌的箱體，其應於得標後或資料送審
    時提出，尋求解決方法，然上訴人未提出上開問題，僅一再
    以不合格的開關送審，且市場上亦另有GE或CH或同等品可供
    採用，上訴人依約仍可採用上開產品，因此需要時間訂製SQ
    -D廠牌的箱體，不得做為違約理由。另第一電氣設備公司表
    示，4至6週可提供訂製的SQ-D廠牌箱體，上訴人若有履約意
    願，積極施工仍可在期限內完工。惟上訴人遲至98年7 月23
    日完工期限前，仍無送審合格材料及進場施工的意願。此外
    ，證人魏震宇亦證稱，本件採購案「開關」才是重點，只要
    原廠開關，縱搭配其他廠牌的箱體，沒有安全問題。是因上
    訴人送審的開關不合格要求修正，並未對箱體表示不合格等
    語。因此上訴人若擔心箱體廠牌問題，可以送審合格開關，
    並申請變更箱體廠牌，即可解決問題。但上訴人卻堅持以明
    知不合格，即跳脫無熔絲開關未附有紅色跳脫指示的士林電
    機廠牌開關，搭配中晶公司之箱體送審，此與上訴人主張因
    受限於同一廠牌的規定，因此無法履約云云，亦有矛盾。從
    而，上訴人上訴理由均與事實不符，自不得採信。
二、上訴人抗辯：
    系爭契約中關於分電箱（盤體設備含組裝）部分，因被上訴
    人所指定SQ-D 或GE或CH廠牌，僅生產「 NFB IP 50AF 15AT
    15KA 120V BOLT ON」至42P，而SQ-D雖有生產45P 規格，然
    需經特別訂製，且等候期約3個月，亦需多支出費用約300,0
    00元，此已逾契約完工期限且將使上訴人血本無歸，經一再
    與青正事務所監造技師溝通協調，冀望准許以符合國家標準
    之國產士林電機公司所生產且符合國家標準CNS 2931-C4085
    並有正字標誌之無熔絲斷路器替代，惟該技師就上揭送請審
    查之材料遲不表示意見，致無法依期進場施作，故有關工期
    之延宕，實不可全然歸咎上訴人。又就上揭無熔絲斷路器及
    箱體之規格與青正事務所監造技師溝通協調時，該技師雖口
    頭允許壁掛式箱體改為國產製品，然就無熔絲斷路器部分則
    建議仍以訂製國外SQ-D所生產45P之「NFB IP 50AF 15AT 15
    KA 120V BOLT ON 」為優先，惟如此一來將與施工規範第二
    章無熔絲開關及插入式箱體第2 條第(8)項：「分電箱用插入
    式及BOLT ON 無熔絲開關需搭配同一廠牌底座之產品，不可
    使用不同廠牌混裝使用；240V以下插入式分電箱需為原廠箱
    體及面板」之規定不符，屆時將致無法通過驗收，自難予貿
    然採用，且不符成本。事實上施工規範第二章無熔絲開關及
    插入式箱體第2 條第(8)項，要求需搭配同一廠牌底座之產品
    ，但當時SQ-D廠牌一個箱體內只能有42個迴路，因壁掛式箱
    體附鎖沒有限定廠牌，乃連同箱體及開關以國產品送審，但
    當時被上訴人與監造單位卻仍要求以SQ-D的開關搭配國產品
    箱體，變更BOLT ON 採用國產傳統匯流盤，如此將產生安全
    改接的問題，故上訴人乃全數依施工規範第一章第3 條第(6)
    項規定以國產品送審，然因國產品裡均無符合國家標準之附
    有紅色跳脫指示之產品，是以送審的國產品開關當然無紅色
    跳脫指示，惟經與青正事務所技師及被上訴人多次溝通後，
    仍要求要使用SQ-D廠牌，始導致延遲履約，全然不可歸責於
    上訴人。是原審命上訴人應予賠償，實無理由等語。
三、原審為上訴人敗訴之判決，命上訴人應給付被上訴人214,23
    5元及自98年12月5日起至清償日止，按週年利率5%計算之利
    息，並宣告假執行及供擔保免為假執行。上訴人不服，提起
    上訴，於本院上訴聲明為：(一)原判決廢棄。(二)被上訴人在第
    一審之訴駁回。被上訴人答辯聲明則為：如主文所示。
四、兩造不爭執之事項：
  (一)上訴人參與被上訴人辦理之「辦公室空間插座電源改善工程
    案」投標，以總價金1,040,000 元得標，兩造乃簽訂採購契
    約，將系爭工程交由上訴人施作；依約定上訴人應於簽約日
    起7日內開工，並於開工之日起60日曆天內全部完工。
  (二)上訴人嗣於98年5 月25日以函文通知被上訴人開工，並陳報
    於98年7月23日前完工，之後又於98年6月18日函文通知被上
    訴人仍訂於98年7 月23日前完工，但最終並未於該日期前完
    工。
  (三)被上訴人嗣於98年8 月13日發函通知上訴人解除契約，上訴
    人於同年8 月21日收受，其後被上訴人就同一採購案另行辦
    理招標，由奇力公司以1,103,435 元得標，致被上訴人增加
    支付工程款63,435元（1,103,435－1,040,000＝63,435）。
  (四)系爭工程之施工規範第二章無熔絲開關及插入式箱體第2 條
    第(6) 項規定：「分電箱用插入式及BOLT ON無熔絲開關為熱
    動及電磁跳脫，二極及三極無熔絲開關須為單一把手操作，
    不得以單極無熔絲開關用外部連桿裝置連接而成。單極無熔
    絲開關15及20安培額定者，須為U.L認可之SWD RATED（SWIT
    CHING DUTY），適合頻繁開關的日光燈負載，當負載電流超
    過10倍額定電流時，須在一週波（CYCLE ）內。跳脫無熔絲
    開關須附有紅色跳脫指示，當開關在過載跳脫時顯示過載跳
    脫的開關，跳脫指示復歸的方式為先將操作把手扳向OFF 然
    後ON ，如為插入式設計插入式NFB與底座需為同一廠牌。」
    第(8)項規定：「分電箱用插入式及BOLT ON 無熔絲開關需搭
    配同一廠牌底座之產品，不可使用不同廠牌混裝使用；240V
    以下插入式分電箱需為原廠箱體及面板。」
  (五)系爭契約NFB 1P 50AF 15AT 15KA 120V BOLT ON記載為SQ-D
    或GE或CH或同等品。
  (六)上訴人於98年6 月30日發函系爭工程監造單位青正事務所，
    檢送施工及品質計畫書、材料送審資料，惟青正事務所於98
    年7月2日發函上訴人，通知其檢送之設備材料、施工圖說以
    及安裝工程綜合保險單與施工規範及契約內容不符，請上訴
    人修正後再送審查。其中有關器材送審目錄及材料送審項目
    表中之無熔絲開關（規格：1P 50AF 15AT 15KA 120V）不符
    施工規範第二章無熔絲開關及插入式箱體第2 條第(6)項之規
    定。
五、兩造協議簡化爭點如下：
  (一)依系爭契約約定，系爭工程中之無熔絲開關與箱體或配電盤
    體是否須為同一廠牌？
  (二)上訴人送審之無熔絲開關是否符合系爭契約施工規範第二章
    無熔絲開關及插入式箱體第2條第(6)項之規定？
  (三)上訴人未依限完工是否非因可歸責於己之事由所造成，而無
    須依系爭契約第17條第1 項約定給付逾期違約金、依第21條
    第4項約定負擔增加工程款？
六、法院得心證之理由：
  (一)查系爭工程之施工規範第二章無熔絲開關及插入式箱體第 2
    條第(6)項規定：「分電箱用插入式及BOLT ON 無熔絲開關為
    熱動及電磁跳脫，二極及三極無熔絲開關須為單一把手操作
    ，不得以單極無熔絲開關用外部連桿裝置連接而成。單極無
    熔絲開關15及20安培額定者，須為U.L認可之SWD RATED（SW
    ITCHING DUTY），適合頻繁開關的日光燈負載，當負載電流
    超過10倍額定電流時，須在一週波（CYCLE ）內。跳脫無熔
    絲開關須附有紅色跳脫指示，當開關在過載跳脫時顯示過載
    跳脫的開關，跳脫指示復歸的方式為先將操作把手扳向 OFF
    然後ON ，如為插入式設計插入式NFB與底座需為同一廠牌。
    」另於同條第(8)項則規定：「分電箱用插入式及BOLT ON 無
    熔絲開關需搭配同一廠牌底座之產品，不可使用不同廠牌混
    裝使用；240V以下插入式分電箱需為原廠箱體及面板。」又
    查，系爭工程之分電箱係採用插入式及BOLT ON 無熔絲開關
    （即「NFB 」），此為兩造所不爭執，並有系爭契約中所附
    單價分析表可資佐證（見原審卷第44至45頁）。準此，上訴
    人依系爭契約所應提出之無熔絲開關與底座即須為同一廠牌
    ，且分電箱亦須為原廠箱體及面板，惟無熔絲開關與底座，
    是否須與分電箱為同一廠牌，則未加以限制。且依青正事務
    所98年7 月22日青正字第09807022號函稱：「此案規劃初期
    並未針對配電盤體部分有多作規範，惟需注意與無熔絲開關
    及其底座能相容及安全為主要考量，且配電盤體與其內零配
    件之組裝為承攬廠商所應考量之工作內容，此不同廠牌之零
    配件組裝也為一般常見之工法，因此並未限定配電盤體需與
    無熔絲開關為同一廠牌」（見原審卷第74至75頁），則上訴
    人所提出之配電盤體與無熔絲開關，亦無須為同一廠牌。
  (二)然查，上訴人於98年6 月30日發函系爭工程監造單位青正事
    務所，檢送施工及品質計畫書、材料送審資料，惟青正事務
    所於98年7月2日發函上訴人，通知其檢送之設備材料、施工
    圖說以及安裝工程綜合保險單與施工規範及契約內容不符，
    請上訴人修正後再送審查，其中有關器材送審目錄及材料送
    審項目表中之無熔絲開關（規格：1P 50AF 15AT 15KA 120V
    ），有不符施工規範第二章無熔絲開關及插入式箱體第2 條
    第(6)項規定之情形，此為兩造所不爭執，復有青正事務所98
    年7月2日青正字第09807002號函可資佐證（見原審卷第62至
    64頁），且上訴人亦自陳其送審之國產品無熔絲開關並無紅
    色跳脫指示開關，是上訴人送審之無熔絲開關，確有不符合
    系爭契約施工規範第二章無熔絲開關及插入式箱體第2 條第
    (6)項規定之情事，應可認定。上訴人雖辯稱因SQ-D廠牌生產
    45迴路箱體費時且費用過高，故得改以國產品士林電機之無
    熔絲開關，搭配中晶箱體送審，且若仍使用SQ-D廠牌之無熔
    絲開關，將違反施工規範第二章第2 條第(8)項規定云云。惟
    系爭契約中所附單價分析表中有關無熔絲開關，即品項為「
    NFB 1P 50AF 15AT 15KA 120V」之設備，已於備註欄中記載
    「SQ-D或GE或CH或同等品」，顯見上訴人於投標時已知悉其
    依約所負關於無熔絲開關之給付義務，應以SQ-D或GE或CH或
    同等品為限，且其底座亦應配合其所提供之無熔絲開關，以
    同一廠牌為限，至於箱體與配電盤體究竟採用何廠牌，依約
    則未加以限制。從而，上訴人抗辯青正事務所技師同意箱體
    得採用中晶公司所生產之箱體送審，固為被上訴人所不爭執
    ，然此仍未改變上訴人依約應提供SQ-D或GE或CH或同等品之
    無熔絲開關，以及與無熔絲開關搭配同一廠牌底座之給付義
    務。且參以證人即青正事務所技師魏震宇證述：「重點是開
    關，士機的開關不符合規範要求的紅色跳脫指示…與規範相
    佐，依採購法認定，可以送同等品，被告也沒有送同等品，
    並且準備資料說明…核退的理由都是開關不符合需求」等語
    （見原審卷第122 頁反面），足認上訴人送審之無熔絲開關
    確實因非屬於SQ-D或GE或CH或同等品，又未具備紅色跳脫指
    示，違反上揭施工規範第二章第2 條第(6)項之規定，而與箱
    體或配電盤體之廠牌無關。上訴人辯稱因青正事務所技師同
    意採用中晶公司箱體，故得改用士林電機公司生產之無熔絲
    開關，以免違反施工規範第二章第2 條第(8)項規定云云，均
    與事實不符，自難採信。
  (三)綜上，上訴人未依系爭契約提出符合施工規範之設備材料送
    審、施作，其所為顯已違約，且係因可歸責於上訴人之事由
    所致，業經本院認定如前，從而，被上訴人自可依約解除契
    約，並依系爭契約第17條第1項、第21條第4項約定，請求上
    訴人給付逾期違約金及因此所增加之費用。查系爭契約原訂
    完工日期為98年7月23日，並經被上訴人於98年8月13日發函
    通知上訴人解除契約，經上訴人於8 月21日收受，且被上訴
    人事後將系爭工程另行辦理招標，由奇力公司以 1,103,435
    元得標，致被上訴人增加支付工程款63,435元，此為兩造所
    不爭執，是被上訴人依系爭契約第17條第1 項約定，主張上
    訴人應給付自98年7月24日起至同年8月21日解除契約之日止
    共29日，每日依契約價金總額千分之5計算逾期違約金共150
    ,800元（1,040,0005/1,00029），及依系爭契約第21條
    第4項約定，請求給付增加支付之工程款63,435元，總計214
    ,235元，應認有據。
七、綜上所述，被上訴人主張上訴人未提出符合約定之材料及依
    約施工，有違約情事，而依系爭契約請求上訴人給付違約金
    及賠償損失，核屬有據，至於上訴人所持辯解，則均無所據
    。從而，被上訴人依系爭契約第17條第1項、第21條第4項約
    定，請求上訴人給付214,235 元，及自起訴狀繕本送達翌日
    即98年12月5 日起至清償日止，按法定週年利率5%計算之遲
    延利息，為有理由，應予准許。又依民事訴訟法第427條第1
    項訴訟適用簡易程序所為被告敗訴之判決，依同法第389 條
    第1項第3款規定，應依職權宣告假執行。是則原審判命上訴
    人如數給付，並依職權宣告假執行，另依民事訴訟法第 392
    條第2項、第3項規定，依職權宣告上訴人於執行標的物拍定
    、變賣前預供擔保，得免為假執行，於法並無違誤。上訴意
    旨指摘原判決不當，求予廢棄改判，為無理由，應予駁回其
    上訴。
八、本件事證已臻明確，兩造其餘攻擊防禦方法及未經本院援用
    之證據，核與判決之結果不生影響，爰不予逐一論駁，併此
    敘明。
九、據上論結，本件上訴為無理由，依民事訴訟法第436條之1第
    3項、第449條第1項、第78條，判決如主文。
中    華    民    國    99    年    12    月    16    日
                 民事第四庭    審判長法  官  張瑜鳳
                                     法  官  陳靜茹
                                     法  官  余明賢
以上正本係照原本作成。
本件不得上訴。
中    華    民    國    99    年    12    月    16    日
                                     書記官  楊勝欽

司法院資訊處製作；財團法人民間司法改革基金會備份。
